【裁判字號】    95,訴,590
【裁判日期】    951206
【裁判案由】    強盜
【裁判全文】
臺灣雲林方法院刑事判決              95年度訴字第590號
公  訴  人  臺灣雲林地方法院檢察署檢察官
被      告  乙○○
                    （現在臺灣雲林第二監獄執行中）
指定辯護人  吳啟銘律師
上列被告因強盜案件，經檢察官提起公訴（95年度偵字第4147號
），本院判決如下：
    主    文
乙○○竊盜，因脫免逮捕，而當場施以強暴，處有期徒刑伍年陸
月。
    犯罪事實
一、乙○○於民國95年8 月12日中午12時許，騎乘車牌號碼UQZ-
    860 號機車，行經雲林縣虎尾鎮廉使里廉使1633號甲○○之
    住宅，見宅內客廳神像上有金牌1 面，且屋內無人，竟意圖
    為自己不法之所有，開啟甲○○該住宅未上鎖之紗門，侵入
    甲○○住宅內（侵入住宅部分未據告訴），徒手竊取客廳內
    神像上價值約新臺幣（下同）5,000 元之金牌1 面得手，於
    離去之際為甲○○發現，乙○○見狀欲騎乘機車逃逸，甲○
    ○亦趨前追捕，詎乙○○為脫免逮捕，竟另起強暴之意，於
    甲○○自後拉住機車時，仍強行發動機車騎乘離去，致甲○
    ○遭機車拖行15公尺，受有右小腿3 ×10平方公分擦傷、左
    足擦傷、右足擦傷、右臀30×20平方公公擦傷，左足跟2 ×
    5 平方公分撕裂傷之傷害（傷害部分未據告訴），以此方式
    當場施以強暴，嚇阻甲○○之追捕，嗣經甲○○記下車牌號
    碼後報警循線查獲。
二、案經雲林縣警察局虎尾分局報告臺灣雲林地方法院檢察署檢
    察官偵查起訴。
    理    由
壹、程序部分：
一、被告乙○○之辯護人於本院95年9 月15日行準備程序時，主
    張證人即被害人甲○○於警詢中之陳述，為傳聞證據而無證
    據能力。而按被告以外之人於審判外之言詞或書面陳述，除
    法律有規定者外，不得作為證據；被告以外之人於檢察事務
    官、司法警察官或司法警察調查中所為之陳述，與審判中不
    符時，其先前之陳述具有較可信之特別情況，且為證明犯罪
    事實存否所必要者，得為證據，刑事訴訟法第159 條第1 項
    、第159 條之2 分別定有明文。所謂「具有可信之特別情況
    」，應依被告以外之人為陳述時，是否出於真意、有無違法
    取供之情事等客觀上之環境或條件而為判斷，故應就偵查或
    調查筆錄製作之原因、過程及其功能等加以觀察其信用性，
    據以判斷該傳聞證據是否有特別可信之情況而例外具有證據
    能力。至被告以外之人之陳述有無前後矛盾或與事實不符之
    情形，僅屬證明力高低之範疇，尚非其陳述是否得為證據之
    認定依據。
二、經查，證人甲○○於本院審理中，以證人之身分行交互詰問
    時證稱：是自己絆到門檻跌倒受傷，並未遭被告機車拖行云
    云，而與其於95年8 月12日在雲林縣警察局虎尾分局接受警
    察詢問時，就其如何受傷、有無拉住被告機車及有無遭被告
    以機車拖行等情之陳述前後不符。然觀本件甲○○警局製作
    筆錄之原因，係於案發後向警方報案，因其受有傷害，先前
    往財團法人天主教若瑟醫院（下稱若瑟醫院）就醫治療後，
    始至警局製作筆錄，於製作筆錄時甲○○尚不知被告為何人
    ，亦尚未曾與被告接觸過，僅知被告所騎機車之車牌號碼，
    員警依該車牌號碼始進一步追查出被告；再經製作筆錄之員
    警丙○○到庭具結證稱：甲○○過來作筆錄的時候有親屬陪
    同，其親屬差不多是30至40歲的人，我們是在派出所辦公室
    右側電腦台前面作筆錄，進入派出所就可以看到，沒有特別
    帶到小房間去，沒有教導甲○○要怎麼講，因為我們無法事
    先認定他如何被搶，也沒有對甲○○為恐嚇或威脅之行為，
    筆錄是依照甲○○所講的記載等語（本院卷第94-97 頁），
    是甲○○製作警詢筆錄之過程，員警並無對其施以強暴、脅
    迫或誤導之情形，其警詢時之陳述亦無不自由之情況。由上
    開警詢筆錄製作之原因、過程等客觀情況觀之，足認甲○○
    該次警詢中之陳述，具有特別可信性，且為證明本件被告犯
    罪事實存否之必要證據，依刑事訴訟法第159 條之2 規定，
    具有證據能力，得採為證據。
三、至於其餘後述檢察官所提出之證據，辯護人及被告均同意作
    為證據使用，不再論述其證據能力。
貳、實體部分：
一、訊據被告乙○○固坦承有於前揭時、地侵入被害人甲○○住
    宅內行竊金牌1 面後逃逸之事實，惟矢口否認有何當場施以
    強暴之犯行，辯稱：我進去他家裡拿那面金牌，我有拿到手
    ，後來甲○○喊小偷，並擋在門口，我心裏害怕要離去，用
    手撥了他1 下，我就衝出門口要牽車離開，甲○○沒有抓到
    我的機車，就跌倒在旁邊云云。經查：
    (一)上開犯罪事實，業據甲○○於95年8 月12日警詢中證稱：
      我於95年8 月12日中午12時左右，在虎尾鎮廉使里廉使16
      33號之住處內客廳，被1 名歹徒強盜，當場發現後，追呼
      犯嫌出去，我因拉住欲逃跑犯嫌車牌號碼UQZ-860 號機車
      ，進而被拖行約15公尺，因此受傷送醫治療，我不認識該
      名歹徒，也沒發現其他人，歹徒的腳有刺青、理平頭、身
      材壯壯的，他騎1 部機車停放在我住家門口，我沒捉住他
      摔倒之後，他準備逃跑時，我才記下他的車牌，我損失價
      值約5,000 元之神明金牌1 面等語（警卷第6-7 頁），並
      有贓物認領保管單1 紙、照片9 張，及甲○○當日前往若
      瑟醫院就醫之病歷資料、診斷證明書（病名記載左臀，應
      為右臀之誤）各1 份在卷可參。而觀甲○○於前往若瑟醫
      院治療時，向醫生主訴：被機車拖行，致右臀、右小腿、
      右足、左足跟、左足板、右膝蓋、左膝蓋受傷，並補充說
      明：因為阻止對方逃走，遭機車拖行等語，有上開病歷在
      卷可參（本院卷第62、64頁），及其受傷之部位，依病歷
      身體圖所載係：身體正面部分有右小腿3 ×10平方公分擦
      傷、左右足均有擦傷；身體背面部分有右臀30×20平方公
      公擦傷，左足跟有2 ×5 平方公分撕裂傷（本院卷第65頁
      人體圖），依此事證已堪認定甲○○於警詢時之陳述確屬
      真實；再參以甲○○與被告素不相識，且其被行竊復遭被
      告機車拖行15公尺而受傷，事後亦未對被告提起侵入住宅
      或傷害之告訴，是其於警詢時應無誇大被害情節而誣陷被
      告之理，足認甲○○於95年8 月12日警詢中之證述，應堪
      採信。至甲○○於警詢中雖有陳稱：「我沒捉住他摔倒之
      後」等語，依其陳述始末以觀，此應係指甲○○遭拖行15
      公尺後放手而未捉住被告摔倒之情形，此從甲○○95年8
      月12日警詢中其餘部分之陳述及上開病歷資料之記載，不
      難窺知其真意。
    (二)甲○○雖於本院審理時翻異前詞，證稱：是我自己絆到門
      檻跌倒的，被告拿了金牌就跑出去了，我要追他的時候就
      跌倒了，所以沒有辦法追到他，我是記住他機車的車牌號
      碼，沒有拉到他的機車，也沒有被他的機車拖行，我受傷
      是自己絆到門檻跌倒受傷的，被告沒有打我，從頭到尾我
      沒有和被告拉扯，我只有從後面看到他的人，我也沒有阻
      擋在門口不讓被告離開，警詢時我說跟被告拉扯跌倒受傷
      ，就是我要拉他，但是沒有拉到，絆到門檻跌倒受傷的（
      本院卷第45-50 頁）。惟甲○○所為上開證言與其於95年
      8 月12日警詢中之證述已前後不一，且與被告所供之：甲
      ○○擋在門口，我用手撥了他1 下（本院卷第27頁反面）
      之情節亦不相符。再觀甲○○之傷勢，其身體正面右小腿
      、左足、右足均有擦傷，身體背面右臀有擦傷、左足跟有
      撕裂傷，若係自己不慎絆到門檻跌倒，當不致導致身體身
      體正面、背面、左方、右方均受傷之情形，其所受此種傷
      勢實不可能自己跌倒所造成；又甲○○於本院審理時自述
      其如何跌倒之情節，共有如下之情形：1.我是踢到門檻，
      整個人趴下去；2.腳絆到門檻，屁股跌坐在地上，我有坐
      在門檻上；3.就是跌倒跪下去，然後擦到水泥地擦傷；4.
      我的屁股也有受傷，就是跌倒擦到水泥地；5.我跌倒是整
      個人滑出去；6.我的屁股受傷是絆到門檻跌倒，就是跌坐
      下去受傷的；7.我就是想要抓他，然後絆到門檻滑倒（比
      出身體往右側跌倒下去的姿勢），其或稱往前趴下去，或
      稱跌坐在地，又有稱整個人滑出去，又有稱跌倒跪下去，
      所述如何跌倒之情節前後不一，且互有矛盾之處，實難置
      信。而甲○○於本院審理時亦稱：被告於事發後之95年8
      月15日，偕同其父親前往我的住處返還所竊得之金牌，向
      我道歉並請求原諒，他有跟我說「阿伯，我以後不敢了」
      ，叫我原諒他，我也有說「年輕人知錯能改的話，我會原
      諒他的」，被告也已賠償我醫藥費18,000元等語，堪認甲
      ○○應係因被告事後之請求原諒並賠償，而為有利於被告
      之證言，其於審理中之上開證言，應係附和被告所辯之說
      詞，不足採信。綜上，被告上開所辯，應係臨訟卸責之詞
      ，委無足採，本件事證明確，被告犯行堪以認定，應依法
      論科。
二、核被告乙○○所為，係犯刑法第329 條之準強盜罪，應依刑
    法第328 條第1 項處斷。爰審酌被告不思以正當途徑獲取財
    物，竟起意竊取他人財物，經被害人發現後，又為脫免逮捕
    ，對被害人施以強暴，造成被害人財產上之損害及身體之傷
    害，其所得財物為神像上價值5,000 元之金牌1 面、該金牌
    並已主動返還被害人，及其犯後對竊盜部分坦承犯行，對準
    強盜犯行則飾詞卸責，教育程度為國中畢業等一切情狀，量
    處如主文所示之刑。
據上論斷，應依刑事訴訟法第299 條第1 項前段，刑法第329 條
、第328 條第1 項，判決如主文。
本案經檢察官丁○○到庭執行職務。
中    華    民    國    95    年    12    月    6     日
                  刑事第三庭    審判長法  官 劉 國 賓
                                      法  官 廖 淑 華
                                      法  官 王 素 珍
以上正本證明與原本無異。
如不服本判決，應於判決收受後10日內，向本院提出上訴狀（須
附繕本）。
                                      書記官 李 達 成
中    華    民    國    95    年    12    月    8     日
附錄：本案論罪科刑法條全文
中華民國刑法第329條
（準強盜罪）
竊盜或搶奪，因防護贓物、脫免逮捕或湮滅罪證，而當場施以強
暴脅迫者，以強盜論。
中華民國刑法第328條第1項
（普通強盜罪）
意圖為自己或第三人不法之所有，以強暴、脅迫、藥劑、催眠術
或他法，至使不能抗拒，而取他人之物或使其交付者，為強盜罪
，處5 年以上有期徒刑。
以前項方法得財產上不法之利益或使第三人得之者，亦同。
犯強盜罪因而致人於死者，處死刑、無期徒刑或10年以上有期徒
刑；致重傷者，處無期徒刑或7 年以上有期徒刑。
第1 項及第2 項之未遂犯罰之。
預備犯強盜罪者，處1 年以下有期徒刑、拘役或3 千元以下罰金
。


司法院資訊處製作；財團法人民間司法改革基金會備份。
